臺灣士林地方法院刑事判決　　　　　　　100年度易緝字第8號
公　訴　人　臺灣士林地方法院檢察署檢察官
被　　　告　王光美
上列被告因妨害名譽案件，經檢察官提起公訴（98年度偵字第10
498 號），本院判決如下：
    主  文
王光美無罪。
    理  由
一、公訴意旨略以：被告王光美原在臺北市○○區○○街1 段3
    67號1 樓，由呂睿庭擔任負責人之「禾睿牙科診所」任職，
    於民國98年4 月間離職後，因不滿禾睿牙科診所未給付新臺
    幣2 千元之全勤獎金，竟因此基於意圖散布於眾之誹謗犯意
    ，在其位於臺北市○○區○○街302 巷27號4 樓之住處內，
    利用電腦網路連線，接續於：（一）98年4 月14日某時，在
    「Yahoo!奇摩生活」網站，張貼「…雖然禾睿的醫師收費很
    便宜，可是為了趕時間看多一點的病患，確忽略了把病患治
    療好，這最基本的責任…很差!!!!!!」（見偵卷第5 頁）；
    （二）98年4 月15日上午9 時25分、29分及同年月16日上午
    1 時32分、40分許，在「MODLE'S-SMILE 」部落格（網址為
    ：http://moldes0smile.pixnet.net/blog/trackback/b033
    b7f214/000000000b7f ）張貼「這個診所怪ㄎ…」、「…之
    前做錯了什麼醫療糾紛…」、「…那家診所沒人性，沒人性
    …有人看看自己從一般人身上賺到了什麼不乾淨錢，還不斷
    花錢請名人代言…好可怕的診所是那一家呢? 」及「嘴自己
    長在臉上…扮演搶錢的戲碼( 實際是) …」（見偵卷第9 、
    11、12、8 頁）；（三）98年4 月15日上午10時35分許，在
    「Yahoo!奇摩知識+ 」網站，張貼「**牙醫診所吸金診所歐
    !!」（起訴書誤載為：「**牙醫診所吸金診所哦!!」（見偵
    卷第18頁）等不實內容，指摘足以詆毀「禾睿牙醫診所」商
    譽文字，足生毀損於禾睿牙科診所及其負責人呂睿庭之名譽
    ，因認被告涉犯刑法第310 條第2 項之加重誹謗罪嫌云云。
二、按犯罪事實應依證據認定之，無證據不得認定其犯罪事實；
    又不能證明被告犯罪者，應諭知無罪之判決，刑事訴訟法第
    154 條第2 項、第301 條第1 項分別定有明文。次按認定不
    利於被告之事實，須依積極證據，苟積極證據不足為不利於
    被告事實之認定時，即應為有利於被告之認定；又事實之認
    定，應憑證據，如未能發現相當之證據，或證據不足以證明
    ，自不能以推測或擬制之方法，以為裁判之基礎；且認定犯
    罪事實所憑之證據，無論直接或間接證據，其為訴訟上之證
    明，須達於通常一般之人均不致有懷疑，而得確信其為真實
    之程度者，始得據為有罪之認定，倘其證明尚未達到此一程
    度，而有合理之懷疑存在時，尚難為有罪之認定基礎（最高
    法院30年度上字第816 號判例、40年度臺上字第86號判例、
    76 年 度臺上字第4986號判例參照）。而刑法誹謗罪構成要
    件中之「指摘或傳述足以毀損『他人』名譽」，其所謂被「
    指摘或傳述足以毀損名譽」之對象，應以社會一般人依其生
    活經驗，得以認知行為人係指述某特定對象，固不侷限於揭
    露真實姓名與身分，惟至少得以在日常生活中得以分辨或限
    縮至某特定對象之程度；否則大眾既無法分辨、得知言論所
    指述之對象，該對象即與一般大眾無從區隔，即無名譽受損
    可言。而刑法第311 條第3 款則對於誹謗罪設有阻卻違法事
    由，規定：「以善意發表言論，而對於可受公評之事，為適
    當之評論者，不罰。」。而在判斷某項評論是否適當，並非
    在判斷此項言論是否適當，亦非在審查有無使用適當之字眼
    或形容詞，而係在審查其所評論者是否為與公共利益有關之
    事項，其評論所根據或其所評論之事實，是否已隨同評論一
    併公開陳述或為眾所皆知，而讓社會大眾資以判斷、評價及
    選擇發表評論者之意見是否持平？以及行為人為該評論時，
    是否以毀損被評論人之名譽為唯一目的，合先敘明。
三、訊據被告王光美固坦承於「MODLE'S-SMILE 」部落格，張貼
    「這個診所怪ㄎ…」、「…之前做錯了什麼醫療糾紛…」、
    「…那家診所沒人性，沒人性…有人看看自己從一般人身上
    賺到了什麼不乾淨錢，還不斷花錢請名人代言…好可怕的診
    所是那一家呢? 」等內容（見本院卷第18、19頁），惟堅決
    否認有何加重誹謗犯行，辯稱：於「Yahoo!奇摩生活」網站
    ，發表之「…雖然禾睿的醫師收費很便宜，可是為了趕時間
    看多一點的病患，確忽略了把病患治療好，這最基本的責任
    …很差!!!!!!」內容，並非伊所張貼；而於「MODLE'S-SMIL
    E 」部落格，發表之「嘴自己長在臉上…扮演搶錢的戲碼(
    實際是) …」及於「Yahoo!奇摩知識+ 」網站，發表之「**
    牙醫診所吸金診所歐!!」之內容，伊已不記得是否為伊所張
    貼。而「MODLE'S-SMILE 」部落格係以個人名義所設立部落
    格，並非禾睿牙科診所之部落格。且醫療行銷為普遍之現象
    ，伊未以指名道姓方式指述何人，而牙科診所很多都用名人
    代言，伊未對任何人作攻擊等語。經查：
（一）公訴人認被告在「Yahoo!奇摩生活」網站，張貼「…雖然
      禾睿的醫師收費很便宜，可是為了趕時間看多一點的病患
      ，確忽略了把病患治療好，這最基本的責任…很差!!!!!!
      」之內容，係以「aababynzg 的個人版圖- 禾睿牙科診所
      -Yahoo! 奇摩生活+ 」網頁，張貼有「牙齒很痛來這裡看
      ，牙醫生認定是蛀牙，處理不到十分鐘，就把牙齒補起來
      了... 之後牙疼仍然沒有解決... 後來給別的北投的牙醫
      生看，別的牙醫生仔細幫我檢查，光是檢查就花了十分鐘
      ，最後發現是神經腐敗，然後覆診了很多次才把問題解決
      ... 雖然禾睿的醫師收費便宜，可是為了趕時間看多一點
      的病患，卻忽略了把病患治療好，這最基本的責任... 很
      差！！！！！！0000-00-00」之留言內容。惟觀諸該留言
      內容，並未顯示刊登留言者所使用之帳號及電腦IP位置（
      見偵卷第5 頁），已無從僅憑該留言內容，遽認係被告所
      為。而經本院向香港商雅虎資訊股份有限公司臺灣分公司
      函查該「aababynzg 的個人版圖」帳號之申請人資料，該
      申請人於申設帳號時，所登錄之個人資料為：姓名：「Ms
      ababg aababyng」，生日為：「October 8,1988（即民國
      77年10月8 日」，而上開「…雖然禾睿的醫師收費很便宜
      ，可是為了趕時間看多一點的病患，確忽略了把病患治療
      好，這最基本的責任…很差!!!!!!」留言之刊登者，於刊
      登留言時，所登入之電腦IP位置，已逾香港商雅虎資訊股
      份有限公司臺灣分公司系統所設之半年保留期限，而無法
      查知等情，有香港商雅虎資訊股份有限公司臺灣分公司10
      0 年10月6 日雅虎資訊（一00）字第03789 號函及其附件
      在卷可參（見本院卷第268 到269 頁）。據上所述，依「
      aababynzg 的個人版圖」帳號之申請人資料，與被告之姓
      名及年籍資料不相符，且該留言者登入電腦之IP位置已逾
      保留期限，而無法查知。且此部分亦難僅憑被告與「禾睿
      牙科診所」間之糾紛嫌隙，或被告曾於其他網頁刊登留言
      ，即遽推論係被告所為，自應認此部分不能證明被告犯罪
      。
（二）於「MODLE'S-SMILE 」部落格所張貼之「這個診所怪ㄎ…
      」、「…之前做錯了什麼醫療糾紛…」、「…那家診所沒
      人性，沒人性…有人看看自己從一般人身上賺到了什麼不
      乾淨錢，還不斷花錢請名人代言…好可怕的診所是那一家
      呢? 」之留言，已據被告坦承為其所刊登。復衡諸上開留
      言者登入電腦之IP位置經網頁顯示為：「61.71.17.249」
      及「61.71.17.196」，經警向天空傳媒股份有限公司函查
      ，上開2 個IP位置之使用者名稱均為「王光美」，地址為
      ：「臺北市○○區○○街302 巷27號4 樓」等情，有臺北
      市政府警察局北投分局100 年9 月27日北市警投分字第10
      032184800 號函及其附件（見本院卷第262 、263 頁) 及
      天空傳媒股份有限公司98年6 月25日（98）天空技字第09
      800138號函（見偵卷第21頁）在卷可參，堪認確係被告所
      刊登。而於「MODLE'S-SMILE 」部落格，所張貼之「嘴自
      己長在臉上…扮演搶錢的戲碼( 實際是) …」之留言，所
      使用之電腦之IP位置，經網頁顯示亦為：「61.71.17.196
      」（見偵卷第8 頁），依上開經警方向天空傳媒股份有限
      公司函查之資料，亦係被告所使用。且被告於審判中陳稱
      ：伊於98年4 月間，住在臺北市○○區○○街302 巷27號
      4 樓住處，平常電腦主要為伊在上網使用，伊之家人當時
      都不知道伊與禾睿牙醫診所間之糾紛等語（見本院卷第28
      7 頁背面）。依該電腦之IP位置係被告所申辦、被告住處
      之電腦平日主要為被告所使用，且被告之家人原亦不知被
      告與禾睿牙醫診所間之糾紛等情，相互勾稽以觀，堪認該
      「嘴自己長在臉上…扮演搶錢的戲碼( 實際是) …」之留
      言，亦係被告所刊登。惟查，被告刊登之「這個診所怪ㄎ
      …」、「…之前做錯了什麼醫療糾紛…」、「…那家診所
      沒人性，沒人性…有人看看自己從一般人身上賺到了什麼
      不乾淨錢，還不斷花錢請名人代言…好可怕的診所是那一
      家呢? 」及「嘴自己長在臉上…扮演搶錢的戲碼( 實際是
      ) …」之留言，其留言之全部內容分別為：「這個診所怪
      ㄎ  搞什麼模特兒在醫院  有錢沒地方花嗎  沒錢還要搞
      什麼  我要折扣我要折扣」、「這個診所的確怪怪  我知
      道  大家要小心  之前做錯了什麼醫療糾紛？  所以才花
      錢請林嘉綺吧？」（見偵卷第9 頁）、「對這是個人部落
      格  也不要怪留言的人查IP位置  怪了真的是心中有鬼
      半夜心聲  不要用不正當手段  要正正當當  如我當初繳
      了那麼多錢給某診所  結果因為時機不好  被影響  那家
      診所沒人性  沒人性  你們知道吧  有人看看自己從一般
      人身上賺到了什麼不乾淨錢  還不斷花錢請名人代言花了
      錢  再讓我們繳錢  我查了再查  結果才知道  心中有鬼
      的人出門才要小心  對不對  社會有正義  處處有和平
      好可怕的診所是那一家呢？」（見偵卷第11、12頁）及「
      重點是海海削錢吧！？搶錢的嘴臉分類：王啟輝詩作2006
      /11/14 08 ：43搶錢的嘴臉  嘴自己長在臉上  嘴臉因此
      稱兄道弟（好像在幫你喲）扮演搶錢戲碼（實際是）雷射
      要多少啊？很便宜  但看病很貴吧？？？思考吧」（見偵
      卷第8 頁）。觀諸被告刊登之留言內容，並無隻字片語指
      述其評論之診所名稱為何。且證人洪胤渝於審判中證稱：
      伊於禾睿牙醫診所擔任諮詢師，「MODLE'S-SMILE 」部落
      格為伊所架設之網頁，設部落格之目的為抒發上班所見及
      自己之心情，為伊之私人的部落格。伊不記得在「MODLE'
      S-SMILE 」部落格裡面有無曾提及禾睿牙醫診所之名稱，
      因為時間已經很久了，且部落格後來也關閉。此部落格並
      無欲行銷禾睿牙醫診所之目的，僅係單純私人抒發之用，
      來過診所的客人，伊亦不會將部落格告知對方等語（見本
      院卷第231 至233 頁）。證人劉俐旻則於審判中證稱：伊
      在禾睿牙醫診所擔任執行長，被告則受僱於梵達國際股份
      有限公司，負責幫禾睿牙醫診所行銷。「MODLE'S-SMILE
       」 部落格是洪胤渝所設，因在診所內曾跟大家講說可以
      自己去開部落格，洪胤渝開設之後，伊才知該部落格。該
      部落格是否有行銷的目的，要看洪胤渝的意思，伊無洪胤
      渝的帳號密碼，只有以一般訪客的身分瀏覽該部落格。洪
      胤渝在部落格發表文章前，不會先給伊看過或與伊討論。
      係本案發生後，伊去部落格看，才知道有寫這些等語（見
      本院卷第226 至227 頁）。衡諸證人洪胤渝及劉俐旻之證
      詞，堪認該「MODLE'S-SMILE 」部落格係洪胤渝之個人部
      落格，並無行銷禾睿牙醫診所之目的。復觀諸該部落格首
      頁之標題為「MODLE'S-SMILE   時尚界的秘密花園」，部
      落格內亦無明顯之文字、標語、圖片、註記等特徵，而使
      一般人於瀏覽部落格時，得以知悉該部落格係為行銷禾睿
      牙醫診所（部落格網頁內容見偵卷第6 至14頁），則被告
      於部落格刊登「這個診所怪ㄎ  搞什麼模特兒在醫院  有
      錢沒地方花嗎  沒錢還要搞什麼  我要折扣我要折扣」、
      「對這是個人部落格  也不要怪留言的人查IP位置怪了
      真的是心中有鬼  半夜心聲  不要用不正當手段  要正正
      當當  如我當初繳了那麼多錢給某診所  結果因為時機不
      好  被影響  那家診所沒人性  沒人性  你們知道吧  有
      人看看自己從一般人身上賺到了什麼不乾淨錢  還不斷花
      錢請名人代言  花了錢  再讓我們繳錢我查了再查  結果
      才知道  心中有鬼的人出門才要小心對不對  社會有正義
        處處有和平  好可怕的診所是那一家呢？」等內容，尚
      無從使一般人於瀏覽其留言之內容，即得以分辨、得知其
      指述之對象為何，自難認有何減損禾睿牙醫診所之名譽可
      言，是被告此部分所為，尚未達妨害名譽之程度。至證人
      洪胤渝雖於審判中證稱：「如果看過林嘉綺那篇文章，其
      中有提到禾睿牙醫診所，應該就會知道這個部落格是在講
      禾睿牙醫診所，因為林嘉綺曾與我們診所的呂醫師一起接
      受平面媒體採訪，有上雜誌，畫面有拍出來，文字也有描
      寫到，林嘉綺都是在我們牙醫診所就診，目前我沒有看到
      她在其他牙醫診所就診。」等語。惟社會一般人是否依其
      生活經驗均可知悉林嘉綺曾在禾睿牙醫診所就診，而僅憑
      被告於該部落格刊登之「這個診所的確怪怪  我知道  大
      家要小心  之前做錯了什麼醫療糾紛？  所以才花錢請林
      嘉綺吧？」留言，即將該留言所針對之對象與禾睿牙醫診
      所間予以連繫，容屬有疑。又上開「MODLE'S-SMILE 」部
      落格之熱門文章欄內，雖有「林嘉綺採訪花絮」之連結選
      項可供點選，惟依偵查卷內之MODLE'S- SMILE」部落格網
      頁內容，並未顯示如點選該連結選項後，可供瀏覽之內容
      為何，且該「MODLE'S-SMILE 」部落格業經關閉乙情，亦
      經證人洪胤渝證述如前，是以縱有第三人於該部落格，因
      瀏覽被告刊登之「之前做錯了什麼醫療糾紛？  所以才花
      錢請林嘉綺吧？」之留言，其如點選該部落格熱門文章欄
      內「林嘉綺採訪花絮」之連結選項，是否確可瀏覽該連結
      選項之內容、其內容為何及依該內容是否確可將該留言所
      針對之對象與禾睿牙醫診所間予以連結想像，均屬有疑，
      依罪疑惟輕之原則，尚無從為不利於被告之認定。況被告
      上開留言內容係緊接在證人洪胤渝於該部落格所發表之「
      又是電燒」之文章後，所為之回應，亦據證人洪胤渝於審
      判中證述綦詳（見本院卷第232 頁），而該「又是電燒」
      文章之內容為：「又有人因電燒受害... 因為當初做假牙
      時覺得牙齦低了一點. ..跟他當初的醫生說了一下... 那
      個醫生二話不說的免費要幫她做牙齦整形...4顆喔... 結
      果... 是用電燒的...4顆都不一樣高... 沒關西... 修一
      下就好... 但是其中一顆修太高了... 牙肉已經開始縮了
      ... 這也沒關係... 大不了我們都配合那顆修高一點嘛
      ... 重點是... 組織已經壞掉了... 所以那顆高高的牙肉
      就會一直慢慢的萎縮... 我們也只能跟客人說... 盡量救
      囉！所以... 請特別注意... 牙齦整形不要用電燒的啦
      ... 請用雷射... 比較不會破壞組織啦...   」（見偵卷
      第6 、7 頁），該文章其內容亦無何等文字或特徵之描述
      ，足使社會一般人知悉該文章與禾睿牙醫診所間有所關聯
      ，則被告於該「又是電燒」文章之後，雖刊登「之前作錯
      了什麼醫療糾紛？  所以才會花錢請林嘉綺吧？」之回應
      內容，亦無從使一般人將該留言所針對之對象與禾睿牙醫
      診所間予以連結想像，尚難認該留言已減損禾睿牙醫診所
      之名譽。
（三）98年4 月15日上午10時35分許，於「Yahoo!奇摩知識+ 」
      網站，以「工義使者」為名，張貼「**牙醫診所吸金診所
      歐!!」等內容，雖經被告辯稱：不記得是否為其刊登云云
      。惟經警向香港商雅虎資訊股份有限公司臺灣分公司查詢
      ，該「工義使者」係以「a1088rstd123」為登入帳號，並
      於98年4 月15日上午10時20分許，使用「61.71.17.249」
      之電腦IP位置，登錄網路使用等情，此有「a1088rstd123
      」登入yahoo 網站之IP位址查詢結果資料1 份在卷可參（
      見偵卷第27、28頁）。而該「61.71.17.249」之電腦IP位
      置，於98年4 月間，確為被告所申辦使用，且被告住處之
      電腦平日主要為被告所使用，況被告之家人原亦不知被告
      與禾睿牙醫診所間之糾紛等情，均已如前所述，依上情相
      互勾稽以觀，堪認該「**牙醫診所吸金診所歐!!」等內容
      ，亦係被告所刊登。惟查，被告張貼之「**牙醫診所吸金
      診所歐!!」，係因有網友以「ANGE」為名、「我的牙齒不
      美又怕痛」為標題，於98年4 月11日上午11時12分許，在
      「Yahoo!奇摩知識+ 」網頁，張貼：「我的牙齒不美應該
      說粉醜，不敢笑，前牙還有一個黑黑快要斷的牙。我昨天
      有看到TVBS新聞，看到名模林嘉綺牙齒變好漂亮  請告訴
      我他是去哪裡做的，我都查不到！另外可不可以告訴我要
      花多少錢，雖然我有準備一些錢但是不知道夠不夠？其實
      我看過很多醫師了，但是感覺都不太好！光幫我打針我就
      痛的想XXOO..... ，所以就落荒而逃。有沒有看牙比較不
      痛的醫師也請告訴我。PS我是桃園人工作在台北，台北桃
      園我都可以去。」之詢問內容（見偵卷第15頁）。嗣即有
      網友以「天」為名，於98年4 月11日上午11時28分許，張
      貼：「你要的資料有點難找但是我還是幫你找到了，應該
      是這一則新聞『林嘉綺與時尚美齒結合  客製化星鑽瓷冠
      訂做名模美齒正夯』伊林名模林嘉綺近來積極投入戲劇的
      演出、談到轉戰戲劇跟走伸展台的準備工作有何不同？..
      . ，偏偏嘉綺對於自己的齒型不是很滿意，認為自己的牙
      齒型狀屬於可愛有特色造型，擔心會影響演技的發揮受限
      制，隨著戲劇的發展希望笑起來有時尚性感的感覺，後來
      聽說時下牙科有一種新技術叫星鑽瓷冠，不需要戴醜醜的
      牙套，就可以迅速讓牙齒更加潔白無瑕且晶瑩剔透並可涼
      身訂做自己牙齒造型，於是經過禾睿牙醫診所呂睿庭院長
      協助，果然不到一個月的時間就讓牙齒更加性感時尚又美
      麗... 。禾睿牙醫診所呂睿庭醫師表示，以往如有齒列不
      整的民眾除了不美觀，還會進而影響到臉型，導致大小臉
      ，嚴重的話更會影響到日常生活作息。改善的方式多為戴
      醜醜的牙套，但矯正時間長久，不但影響門面美觀、自信
      及人格發展，尤其對於常須面對鎂光鏡頭的藝人更是極大
      的困擾。『星鑽瓷冠』不只是一種最新可改善咬合的矯正
      技術... ，不過呂院長進一步提醒想進行『星鑽瓷冠美齒
      雕塑』的民眾，牙齒美容畢竟還是醫療範圍，其前提必定
      是咬合重建，假如只有重視美感而忽略健康就失去了醫療
      的原意。術後仍需定期回診檢查，平時的保養也不容忽視
      ，也要做好日常清潔工作，例如牙線使用、正確的刷牙方
      式、避免菸酒檳榔等，並記得定期檢查。惟有良好的口腔
      清潔才能確保牙齒與牙周組織的健康，讓矯正後的牙齒跟
      原本的牙齒無異，維持的時間才能長久。」（見偵卷第16
      、17頁）。另有網友以「GG」為名，於98年4 月11日下午
      8 時12分，張貼：「她是在禾睿牙醫給呂睿庭醫師做的
      林嘉綺做的是快速星鑽全瓷冠微雕矯正  資料可以到以下
      網站查到  http://tw.myblog.yahoo.com/pyliqzcxo 如
      果你想瞭解治療方式  可以去電諮詢00-00000000 本人自
      己是覺得呂醫師看診還算輕巧  應該能符合您的需求」之
      回答內容（見偵卷第15頁) 。依上開網友「ANGE」、「天
      」及「GG」之張貼內容，確可使社會一般人於瀏覽該網頁
      時，可將網友「ANGE」、「天」及「GG」之張貼內容與禾
      睿牙醫診所間予以聯結。惟上開網友「ANGE」、「天」及
      「GG」張貼之內容，係分別於網路上提問及提供醫療診所
      之資訊、牙齒美容、醫療等資訊，自與公共利益有關，應
      屬可受公評之事項。則被告於98年4 月15日上午10時35
      分許，於「Yahoo!奇摩知識+ 」網站，接續於上開網友「
      ANGE」、「天」及「GG」張貼內容之後，以「工義使者」
      為名張貼評論，其張貼內容全文為：「評論對象：『我的
      牙齒不美又怕痛』  其實搞的每個人都像假牙有什麼好自
      然最好  若是拿個名人來作文章  若是藉此來吸金  就該
      下地玉  自然最好自然最好自然最好  自然最好  好好刷
      牙吧  不要搞到一口假牙  被醫療診所的宣傳騙到  吃飯
      都不對  死後還會帶一口假牙 好可怕  以下為某網友的
      意見  我是雪 這是我去看的經驗  請大家幫忙封殺他這
      間診所是-** 牙醫診所吸金診所歐！！拜託各位了～6/11
      去看牙醫～因為”**牙醫診所”服務也很爛”什麼微笑
      態度差到爆昨晚去預約 護士小姐說預約已經排到下禮拜
      了叫我早點去現場預約  但是要等多久不確定八點半就到
      診所  只有一個客人我問護士小姐：我是大學生  但是學
      生證收走了她說沒關係一樣收50元！之後態度就很差，我
      問：要等多久他說等這個客人看完就可以換我我再問：我
      第一次來  要寫資料嗎？她說：要阿～就醬子也沒拿單子
      給我  甚至也沒打算跟我說單子在哪我還要自己找ㄝ  沒
      看到這麼差的服務（火！！！）雖然不爽但寫完我就去等
      候區等  才一坐下她就說（第一次主動開口）：健保卡和
      掛號費。OS：XXX ！！只有要錢才會主動開口！！！我跟
      醫生說把蛀牙的埔一下就好要走時，... ，醫生就過來說
      ：都要用預約的  現場掛號我們很難作業ㄝ後來居然又說
      ：不然就不要約了  好不好！一秒鐘後我說：好！！！連
      一聲謝謝我也不說了整個火大  看兩顆齒靠～什麼微笑
      是搶錢吧態度之差到那種口氣是我想直接賞一巴掌給他的
      程度  我學長去洗牙齒  洗到一直出血同學去拔牙  之後
      蜂窩組織炎扯到這種地步  請大家幫忙封殺他這間診所是
      **牙醫診所吸金診所歐！！拜託各位了～」（見偵卷第18
      頁）。依被告張貼之評論內容前段所述之「其實搞的每個
      人都像假牙有什麼好  自然最好  若是拿個名人來作文章
        若是藉此來吸金  就該下地玉  自然最好自然最好自然
      最好  自然最好  好好刷牙吧不要搞到一口假牙被醫療診
      所的宣傳騙到  吃飯都不對 死後還會帶一口假牙  好可
      怕」，顯係針對上開網友「ANGE」、「天」及「GG」張貼
      內容，而為主觀評論，且其評論內容係闡述其對牙齒保建
      及醫療行銷之看法，並未針對禾睿牙醫診所或其他特定對
      象予以評論。本已與刑法誹謗罪之構成要件有間，且公訴
      意旨亦僅將被告張貼之評論內容後段所述之「**牙醫診所
      吸金診所歐！！」列為起訴範圍。然被告上開張貼「其實
      搞的每個人都像假牙．．．死後還會帶一口假牙好可怕」
      等內容，既係就與公共利益有關，可受公評之事項，所為
      主觀評論，其之評論內容後段所述之「以下為某網友的意
      見  我是雪  這是我去看的經驗  請大家幫忙封殺他這間
      診所是- **牙醫診所吸金診所歐！！．．．」等內容，自
      應與評論內容之前段合併觀察。其後段內容雖有「**牙醫
      診所吸金診所歐！！」之文字，然並無具體指明即為禾睿
      牙醫診所，亦無使人推論而知之可能。縱告訴人以上開網
      友「ANGE」、「天」及「GG」陸續之張貼內容，已提及禾
      睿牙醫診所，而認被告張貼之「**牙醫診所吸金診所歐！
      ！」即係影射禾睿牙醫診所。惟言論者所為之言論內容有
      無影射某特定對象，本與聽聞、閱覽該言論者之主觀認知
      、感受有關。而聽聞、閱覽言論後所生之認知、感受，本
      因人而異，縱自認遭言論影射之人，認其即為言論所影射
      之對象，惟仍應以社會一般多數人於聽聞、閱覽言論後，
      是否可將言論內容與特定對象為聯結，始能為客觀之認定
      。惟被告張貼之言論內容前段「其實搞的每個人都像假牙
      ．．．死後還會帶一口假牙好可怕」等內容，係陳述其個
      人對牙齒保建及醫療行銷之意見，並未針對禾睿牙醫診所
      或其他特定對象予以評論，已難使社會一般多數人於閱覽
      其前段之言論後，將其後段之「以下為某網友的意見  我
      是雪  這是我去看的經驗  請大家幫忙封殺他這間診所是
      -**牙醫診所吸金診所歐！！．．．」等內容與禾睿牙醫
      診所予以聯結。且綜觀被告張貼評論之全部內容，並無隻
      字片語使人一望即知其係針對禾睿牙醫診所為評論，亦無
      何等名稱、特徵之描述，足使閱覽其留言之社會一般人將
      其評論內容與禾睿牙醫診所為聯結。自不足以毀損禾睿牙
      醫診所之名譽。無從以刑法第310 條第2 項之加重誹謗罪
      相繩。
四、綜上所述，公訴人所提出之上揭證據，尚無法證明被告確有
    何加重誹謗之犯行。此外，復查無其他積極證據足資認定被
    告有何加重誹謗犯行，揆諸前揭說明，自屬不能證明被告犯
    罪，應為無罪判決之諭知。
據上論斷，應依刑事訴訟法第301條第1項，判決如主文。
本案經檢察官靳開聖到庭執行職務。
中    華    民    國  100     年    11    月    21    日
                  刑事第七庭法  官  簡志龍
以上正本證明與原本無異。
如不服本判決應於收受送達後 10 日內向本院提出上訴書狀，並
應敘述具體理由。其未敘述上訴理由者，應於上訴期間屆滿後
20 日內向本院補提理由書 (均須按他造當事人之人數附繕本 )
「切勿逕送上級法院」。
                            書記官  蔡昀潔
中    華    民    國   100    年    11    月    21    日